臺灣臺東地方法院刑事判決　　　　　　　　　　　　　　九十四年度重訴字第一號
　　公　訴　人　臺灣臺東地方法院檢察署檢察官
　　被　　　告　甲○○○○○○.
　　　　　　　　乙○○○○,A.
　　右　二　人
　　指定辯護人　本院公設辯護人丙○○
右列被告等因殺人案件，經檢察官提起公訴（九十三年度偵字第二四五三號），本院
判決如左：
    主  文
甲○○○○○○○,JOEY ILAGAN及乙○○○○,ALVIN BARTOLATA 共同殺人，均處無期徒刑，均褫奪
公權終身，並皆於刑之執行完畢或赦免後，驅逐出境。
    事  實
一、甲○○○○○○○,JOEY ILAGAN（下稱JOEY）、乙○○○○,ALVIN BARTOLATA（下稱ALVIN）及
    EGOT,DANNY ZALVADO（下稱ZALVADO，起訴書誤載為ZALVATA）均為菲律賓人，同
    受僱於我國籍『漁財旺號』漁船（船長：戊○○）擔任船員。ALVIN、JOEY 二人
    與ZALVADO平日即有嫌隙，民國九十三年十月二十七日晚上八時許，ALVIN、JOEY
    二人與同船之另一名不知情之菲律賓籍船工CALVO,RONALD REBUCA（下稱 RONALD
    ）在漁財旺號之船長房內飲用四瓶米酒及二瓶保力達，已有醉意之後，ALVIN 及
    JOEY二人因不滿 ZALVADO，乃藉酒壯膽，共同決定殺害 ZALVADO，於同日晚上約
    十時許，基於共同殺人之犯意聯絡，JOEY手持取自船長房內之水果刀，另 ALVIN
    則持該船上俗稱殺魚刀之利刃（已拋入海中，未尋獲），JOEY先進入 ZALVADO所
    睡臥之船艙內，持水果刀刺 ZALVADO附表編號二所列之部位一刀後，再猛刺附表
    編號三所列之部位，因用力過猛，水果刀之刀尖因而斷裂，留置於第一肋骨中，
    ALVIN 隨即亦進入船艙內，持殺魚刀自 ZALVADO之頸部右側向左側用力切割至少
    三次，ZALVADO 在狹小之船艙遭 JOEY、ALVIN二人先後刺殺後，於抵抗之過程中
    亦受有附表編號四至十三所列之切割傷及挫傷，後因漁船上其他菲律賓籍漁工見
    狀聯絡船長戊○○及報警，警方人員據報趕到現場時，扣得前開已斷裂之水果刀
    一把，而 ZALVADO則因受有附表編號一、三所列之致命傷、附表編號二、編號四
    至十三所列之非致命傷，引起出血性及呼吸性休克，當場不治死亡。
二、案經臺東縣警察局成功分局報請臺灣臺東地方法院檢察署檢察官偵查起訴。
    理  由
一、按被告以外之人於審判外之陳述，雖不符前四條之規定，而經當事人於審判程序
    同意作為證據，法院審酌該言詞陳述或書面陳述作成時之情況，認為適當者，亦
    得為證據；當事人、代理人或辯護人於法院調查證據時，知有第一百五十九條第
    一項不得為證據之情形，而未於言詞辯論終結前聲明異議者，視為有前項之同意
    ，刑事訴訟法第一百五十九條之五定有明文。查被告 ALVIN、JOEY二人、公設辯
    護人於本院審理時，並未對本件所有證人於警詢時之言詞陳述聲明異議，有審判
    筆錄一份在卷可考，應視為同意上開警詢筆錄得作為證據，且本院審酌該等陳述
    做成時並無證明力明顯過低或證據係違法取得等情況，自應認上開警詢筆錄有證
    據能力，合先敘明。
二、右揭事實，業據被告二人迭於警詢、檢察官偵查中及本院審理時坦白承認，並有
    下列事證足資佐證：
（一）被告二人於本院審理時，經本院改以證人身分訊問結果，其等證詞互核相符，
      且與證人 NERECENA,ROBERTO ERISPE、FURTO,RODIALO LUCERO（下稱 FURTO）
      、HEFERVEZ,LIONEL LESLIE、RONALD及戊○○於警詢及檢察官偵查中證述之情
      節大致相符，堪信屬實。
（二）被害人 ZALVADO確受有附表所列之傷勢引起出血性及呼吸性休克不治死亡，有
      臺灣臺東地方法院檢察署相驗筆錄、驗斷書、解剖筆錄、解剖報告表各一份、
      現場平面圖二紙、法務部法醫研究所（９３）醫鑑字第一六七四號鑑定書一份
      、現場、相驗及解剖照片附卷可稽。
（三）此外，復有已斷裂之水果刀一把扣案足憑，而採集自該水果刀上、被告 ALVIN
      左手臂、被告JOEY胸口及右手指之血跡，經送內政部警政署刑事警察局鑑定結
      果，均與死者 ZALVADO之ＤＮＡ─ＳＴＲ型別相符，有該局九十三年十一月二
      十三日刑醫字第○九三○二二二○二○號鑑驗書一份在卷可佐；且被告 ALVIN
      左手小臂處之血跡呈現中速之血跡噴濺痕，亦有警方採證照片附卷足憑，堪認
      死者確係被告二人所殺害無誤。
（四）扣案之水果刀為不銹鋼製刀刃，刀刃鋒利，刀尖尖銳，此有警方採證照片勘驗
      筆錄附卷可佐；而殺魚刀亦為尖銳鋒利之刀器，亦經證人即船長戊○○供明在
      卷，並有其所繪製之草圖一紙在卷可參，被告二人持此既尖銳又鋒利之不銹鋼
      製水果刀、殺魚刀猛刺、切割他人胸部、頸部等部位，將足以致人於死，應為
      常人所可預知，況胸部、頸部為人體之要害部位，參諸被害人頸部之切割傷最
      深達十二公分，至少有三次切割傷或單次切割而有三次施力之情形；而附表編
      號三傷勢之深度亦至少十公分，且刀尖斷裂，碎片留置於第一肋骨中，此有前
      開法醫研究所鑑定書在卷可考，足見被告二人持尖形水果刀、殺魚刀刺殺被害
      人均用力甚猛，其等既明知持尖形水果刀、殺魚刀猛力刺殺他人之胸部、頸部
      等要害部位，將使人有喪命之可能，仍蓄意持刀猛刺被害人之胸部，並切割被
      害人之頸部，直到被害人斷氣方罷手，其等顯有致人於死之殺人犯意甚明。
（五）公訴人雖引用證人 FURTO之證詞，認被告 ALVIN係持水果刀犯案、被告JOEY持
      殺魚刀犯案，惟此與被告二人之供述不符，參之死者胸部之穿刺傷係被告JOEY
      所刺殺乙節，已如前述，而刺殺胸部時所斷裂之刀係水果刀，而非殺魚刀，足
      認扣案之水果刀係被告JOEY所持有無訛，公訴人此部分之主張，尚難遽予採信
      。
（六）被告二人於本院審理時雖均供稱本件之兇器殺魚刀係案發當時搶自死者之手上
      ，惟證人RONALD於偵查中具結證稱：被告 ALVIN在喝酒前就已拿了一把刀等語
      （詳偵查卷第三十頁之訊問筆錄）。且被告二人於警詢、檢察官偵查中及本院
      審理羈押時均坦承各自從外面拿了一把刀至死者睡覺之船艙內等語，是被告二
      人於本院審理時翻異前詞，所為前揭供詞，自不足採信。
    綜上查證，足證被告之自白確與事實相符，本件事證明確，被告二人殺人罪嫌均
    堪認定，應依法論科。
三、核被告二人所為，均係犯刑法第二百七十一條第一項之殺人罪。被告二人具有犯
    意聯絡及行為分擔，為共同正犯。爰審酌被告二人與被害人同為菲律賓人，並無
    深仇大恨，本應於他鄉互相扶持，卻僅因不滿被害人平時工作態度之細故，即共
    同持刀猛力刺殺被害人，且下手狠毒，使被害人當場慘死，惡性匪淺，及其等犯
    罪後坦承犯行、惟遲未與被害人家屬達成和解等一切情狀，量處如主文所示之刑
    ，並均依法宣告褫奪公權終身。又被告二人皆為菲律賓籍外國人，於滯留本國工
    作期間犯殺人重罪，已不適合於國內居住，爰依刑法第九十五條之規定，諭知於
    刑之執行完畢或赦免後，驅逐出境。。扣案之水果刀（已斷裂）一把雖係被告
    JOEY供犯罪所用之物，惟該水果刀係船長戊○○所有，並非被告所有，此業據被
    告JOEY供稱無訛，並經證人戊○○證稱屬實；另扣案之菜刀、匕首各一把均非供
    本件犯罪所用之物，此亦據被告及前揭證人供明在卷，爰均不予宣告沒收，併此
    敘明。
據上論斷，應依刑事訴訟法第二百九十九條第一項前段，刑法第二十八條、第二百七
十一條第一項、第三十七條第一項、第九十五條，判決如主文。
本案經檢察官丁○○到庭執行職務
中      華      民      國    九十四    年      五      月      九      日
                                臺灣臺東地方法院刑事第二庭
                                    審判長法  官  陳弘能
                                          法  官  林恒祺
                                          法  官  劉柏駿
右正本證明與原本無異。
如不服本判決，應於判決送達後十日內，向本院提出上訴狀。
                                          書記官  張建成
中      華      民      國    九十四    年      五      月      九      日
附表：被害人ZALVADO所受傷勢一覽表
┌──┬──────────────────────────┬─────┐
│編號│詳             細             傷             勢     │備     註 │
├──┼──────────────────────────┼─────┤
│ 一 │由右頸向左頸部分位於亞當軟骨上緣橫向切割傷，長約十八│主要致命傷│
│    │公分，至少有三次切割傷，最深達十二公分，一次傷及第四│          │
│    │頸椎，切開頸椎體深約○‧五公分，皮膚向下約七至十公分│          │
│    │。二次刺傷頸椎體前方，第三次深及喉頭上方斜割向上，達│          │
│    │十二公分，皮膚切緣於近端有瓣狀切割痕，氣管、雙側頸總│          │
│    │動脈、頸靜脈、食道上、下分離。三次切割可為單次切割而│          │
│    │三次施力之結果。主要為由右頸向左施力至左側有疑拖尾之│          │
│    │切割痕。                                            │          │
├──┼──────────────────────────┼─────┤
│ 二 │左側胸廓有黑色已結痂之穿刺開口僅一‧二公分直徑，離足│非致命傷  │
│    │底一四七公分斜向內穿抵第五、六肋間，未穿過胸廓之肋膜│          │
│    │囊。深度僅三公分。肋膜囊內面可見瘀血之肋間出血痕。外│          │
│    │側有延長達一‧五乘一‧二公分表皮挫傷。              │          │
├──┼──────────────────────────┼─────┤
│ 三 │左肩窩近左頸，離足底一五二公分處有單一穿刺傷，閉口約│次要致命傷│
│    │二‧八公分，開口時約二‧五公分，深至少十公分，達左肺│          │
│    │上肺肺尖上有○‧八公分直徑及六公分深創傷之閉口導致左│          │
│    │側血胸達四○○西西。穿刺凶器之○‧六乘○‧五乘○‧五│          │
│    │公分，刀尖有刀尖碎片因穿刺左第一肋骨致留置於肋骨中。│          │
├──┼──────────────────────────┼─────┤
│ 四 │編號二之傷口斜前中內側三公分處有表皮切割傷，深達○‧│非致命傷  │
│    │五公分之表淺切割傷。                                │          │
├──┼──────────────────────────┼─────┤
│ 五 │離足底一三八公分，左乳房上方十二公分處有橫向五公分長│非致命傷  │
│    │一‧四公分寬之切割傷，中間有停止痕。                │          │
├──┼──────────────────────────┼─────┤
│ 六 │胸前中線附近，離足底一三○公分處，有橫向五公分淺切割│非致命傷  │
│    │傷，深約○‧二公分。                                │          │
├──┼──────────────────────────┼─────┤
│ 七 │編號六之傷口外側六公分處，左乳下方五公分處有二‧五乘│非致命傷  │
│    │○‧七公分淺切割傷，深達○‧三公分。                │          │
├──┼──────────────────────────┼─────┤
│ 八 │編號七之傷口外側七公分處有向上、中線有橢圓表淺切割傷│非致命傷  │
│    │並有拖尾痕，長約十二公分。                          │          │
├──┼──────────────────────────┼─────┤
│ 九 │位左側胸廓，腋前線，離足底一一九公分，傷口大小為二‧│非致命傷  │
│    │五乘一公分之表淺切割傷。                            │          │
├──┼──────────────────────────┼─────┤
│ 十 │位左側胸廓，腋前線，離足底一一一公分，傷口大小為二‧│非致命傷  │
│    │五乘○‧八公分之表淺切割傷。                        │          │
├──┼──────────────────────────┼─────┤
│十一│四處類指甲置留痕介於○‧六至○‧八公分間，橫向，寬約│抵抗傷    │
│    │○‧二公分位於左側頸及中頸部之鈍狀傷。              │          │
├──┼──────────────────────────┼─────┤
│十二│左下肢小腿部有小擦刺傷於二十乘十五公分範圍內，最大約│非致命傷  │
│    │一乘○‧五公分。                                    │          │
├──┼──────────────────────────┼─────┤
│十三│左手腕內側有點鈍狀挫傷，大小最大為一‧二乘○‧三公分│非致命傷  │
│    │。                                                  │          │
└──┴──────────────────────────┴─────┘
附記：
中華民國刑法第二百七十一條第一項
(普通殺人罪)
殺人者，處死刑、無期徒刑或十年以上有期徒刑。
